臺灣高等法院刑事判決　　　　　　　　 94年度上易字第703號
上　訴　人
即　被　告　乙○○○
輔　佐　人　甲○○
上列上訴人因賭博案件，不服臺灣板橋地方法院94年度易緝字第
16號，中華民國94年3月4日第一審判決（起訴案號：臺灣板橋地
方法院檢察署86年度偵字第 22432號），提起上訴，本院判決如
下：
    主  文
原判決撤銷。
乙○○○共同連續意圖營利，聚眾賭博，處有期徒刑陸月，併科
罰金壹萬元，有期徒刑如易科罰金，罰金如易服勞役，均以參佰
元折算壹日。扣案之未開封四色牌拾大條、已開封四色牌貳佰壹
拾肆副、抽頭金新臺幣拾陸萬捌仟陸佰元、帳單參拾柒張、帳冊
壹本、紅色籌碼玖拾陸個、黃色籌碼柒拾個、金項鍊壹條、金手
鍊壹條、監視器壹組，均沒收之。
    事  實
一、乙○○○意圖營利，並基於概括犯意，自民國85年 6月間起
    ，提供自身向不知情之吳運科所承租臺北縣三重市○○○街
    101號5樓之場地為賭博場所，及四色牌、紅色籌碼（代表新
    臺幣1000元）、黃色籌碼（代表 200元）為賭具，聚集不特
    定人前去上址賭博財物。復自85年11月間起，以每日1500元
    代價，僱用有共同犯意聯絡之鄭吳月英（經原審判處有期徒
    刑3月，緩刑3年確定）負責記帳及收取抽頭金之工作。而汪
    李阿狗、柯李錦雲、黃秀珠、葉鴻明（以上 4人均經原審判
    處有期徒刑6月，併科罰金銀元1萬元確定）原係在該賭場參
    與賭博之賭客，因賭輸金錢，竟與乙○○○共同基於意圖營
    利之概括犯意聯絡，由柯李錦雲、黃秀珠、葉鴻明於86年10
    月23日各出資5萬元入股，汪李阿狗於同年月25日出資5萬元
    入股，共同經營上開賭場。而賭場賭博方式，係以俗稱8、1
    方式為之’亦即以6人為1組，每次胡牌者向每位輸家收取80
    0元，如中花則向每位輸家收取 1000元，蓋牌不玩者則收取
    100元，再由胡牌者按次繳交抽頭金200元與鄭吳月英，賭客
    亦可當場以貴重物品質押借錢。嗣於86年11月 2日晚間11時
    許，為警在上址當場查獲賭客黃玉鳳、連呂春枝、郭速卿、
    柯清木、林陳金美、戴蔡阿妙、林緞、陳月娥、吳美玲、林
    毛弟、林素珍、鄭桂如、陳瑞明、張萬財、林潮洲、鄒輝雄
    、林信夫、施勝和、張明松、周炳根、王李素蘭、蔡李珠、
    陳翁秀青、陳美惠、陳盧秀鳳（以上25人另經警方依社會秩
    序維護法處理）等人賭博財物，並扣得賭資741000元（已經
    警方另依社會秩序維護法處理）及乙○○○等 5人共有未開
    封之四色牌10大條、已開封之四色牌 214副、抽頭金168600
    元、帳單37張、帳冊 1本、紅色籌碼96個、黃色籌碼70個、
    監視器1組、賭客吳美玲質押之金項鍊1條、金手鍊1條。
二、案經臺北縣政府警察局三重分局報請臺灣板橋地方法院檢察
    署檢察官偵查起訴。
    理  由
一、按被告以外之人於審判外之言詞或書面陳述，除法律有規定
    者外，不得作為證據；而當事人、代理人或辯護人於法院調
    查證據時，知有刑事訴訟法第159條第1項不得為證據之情形
    ，而未於言詞辯論終結前聲明異議者，視為有前項之同意，
    刑事訴訟法第159條第1項、第159條之5 第2項分別定有明文
    。查證人即賭客黃玉鳳、林陳金美、林緞及吳美玲分別於警
    詢之證述，固均屬被告以外之人於審判外之言詞陳述。惟被
    告於本院言詞辯論終結前，對證人黃玉鳳等人於警詢證言之
    證據能力均未聲明異議，依刑事訴訟法第159條之5 第2項規
    定，自有證據能力。
二、訊據上訴人即被告乙○○○矢口否認有提供賭博場所聚眾賭
    博之犯行，辯稱：賭場是黃秀珠、汪李阿狗等人經營的，只
    是去那裡幫忙掃地、洗碗，賺取每天200至300元不等的生活
    費。且因不識字，乃於黃秀珠、汪李阿狗等人拜託時，在房
    屋租賃契約上蓋章，亦未承租房屋作賭博場所供人聚賭等語
    。
三、經查：被告於警詢供稱：抽頭金是由綽號「阿月」（鄭吳月
    英）在場收取並記帳後交給我，我再與入股者拆帳平分。我
    以每日工資1600元的代價，僱用鄭吳月英在賭場內記帳。我
    從86年 4月初起，就開始邀人到三重市○○○街101號5樓聚
    賭財物。總共有綽號「阿姜」柯李錦雲、綽號「哈魯」汪李
    阿狗、綽號「秀珠」黃秀珠、綽號「阿土仔」葉鴻明、綽號
    「金蓮」吳阿桂、綽號「林仔」、綽號「阿瘦」王周月、綽
    號「阿蓮」之女子等8人，入股跟我共同經營職業賭場（見
    偵查卷第8頁至第9頁）；及至偵查中供稱：我從今年（即86
    年）5、6月間起，開始經營賭場，房子是我自己的（見偵查
    卷第150頁）。而證人即賭客黃玉鳳於警詢證稱：賭場是柯
    李錦雲主持，把風是乙○○○兼屋主，記帳是鄭吳月英（見
    偵查卷第28頁背面至第29頁）；證人即賭客林陳金美於警詢
    證稱：賭場是乙○○○承租的，主持人也是他及柯李錦雲、
    黃秀珠、吳阿桂及王周月等人（見偵查卷第32頁）；證人即
    賭客林緞於警詢證稱：賭場是乙○○○所租的，主持人也是
    他及柯李錦雲、王周月、吳阿桂、汪李阿狗、黃秀珠、葉鴻
    明及「林仔」共同主持，鄭吳月英是記帳（見偵查卷第35頁
    ）；證人即賭客吳美玲於警詢證稱負責人我只知道是乙○○
    ○，其餘負責人我就不知道（見偵查卷第38頁背面至第39頁
    ）。被告於警詢、偵查中坦承自86年6月間起，即向吳運科
    承租台北縣三重市○○○街101號5樓房屋經營本件賭場，後
    又邀同鄭吳月英、柯李錦雲、汪李阿狗、黃秀珠、王周月及
    綽號「林仔」、「阿蓮」等人入股，一同經營賭場等情，證
    人即賭客黃玉鳳、林陳金美、林緞及吳美玲等人亦於警詢證
    稱被告為經營賭場之人，以證人黃玉鳳等4人與被告素無怨
    隙，當無一致誣指被告之必要，4人指證被告為賭場負責人
    ，自屬可信。且被告確係上開房屋之承租人，亦有房屋租賃
    契約書1份在卷可參（見偵查卷第115頁），復有未開封之四
    色牌10大條、已開封之四色牌214副、抽頭金168600元、帳
    單37張、帳冊1本、紅色籌碼96個、黃色籌碼70個、監視器1
    組、賭客吳美玲質押之金項鍊1條、金手鍊1條等物扣案可證
    。足見被告於原審及本院否認有承租房屋經營本件賭場，要
    屬事後卸責之詞，不足採信。事證明確，被告犯行堪以認定
    。
四、核被告所為，係犯刑法第 268條前段之意圖營利供給賭博場
    所罪及同條後段之意圖營利聚眾賭博罪。被告與汪李阿狗、
    柯李錦雲、黃秀珠、葉鴻明、鄭吳月英等人間，有犯意聯絡
    及行為分擔，均為共同正犯。又被告先後多次意圖營利供給
    賭博場所、意圖營利聚眾賭博犯行，時間緊接，犯罪構成要
    件相同，顯係基於概括犯意為之，應依連續犯規定論以一罪
    ，並加重其刑。又被告係以 1行為同時觸犯意圖營利供給賭
    博場所罪、意圖營利聚眾賭博罪，為想像競合犯，依刑法第
    55條之規定，應從重之意圖營利聚眾賭博罪處斷。
五、原審論罪科刑，固非無見。惟按憲法第16條保障人民之訴訟
    權，就刑事被告而言，包含其在訴訟上應享有充分之防禦權
    。刑事被告詰問證人之權利，即屬該等權利之一，且屬憲法
    第8條第1項規定「非由法院依法定程序不得審問處罰」之正
    當法律程序所保障之權利。為確保被告對證人之詰問權，證
    人於審判中，應依法定程序，到場具結陳述，並接受被告之
    詰問，其陳述始得作為認定被告犯罪事實之判斷依據。刑事
    審判上之共同被告，係為訴訟經濟等原因，由檢察官或自訴
    人合併或追加起訴，或由法院合併審判所形成，其間各別被
    告及犯罪事實仍獨立存在。故共同被告對其他共同被告之案
    件而言，為被告以外之第三人，本質上屬於證人，自不能因
    案件合併關係而影響其他共同被告原享有之上開憲法上權利
    （大法官會議解釋釋字第 582號解釋意旨參照）。本件共同
    被告鄭吳月英於偵查、原審；汪李阿狗於原審所為陳述，均
    未經具結，自無證據能力。原審採為被告犯罪之證據，尚有
    未洽。被告上訴，否認犯行，固無理由。惟原判決既有上開
    可議，自應由本院撤銷改判。爰審酌被告私設賭場供人賭博
    ，敗壞社會風氣甚鉅，經營賭場規模非小，經營時間亦長，
    所生危害程度非輕，及犯後態度等一切情狀，量處如主文第
    2 項所示之刑，並就有期徒刑及罰金部分，分別諭知易科罰
    金及易服勞役之折算標準。又刑法第41條已於90年 1月10日
    經總統公布施行，並於同年月12日生效，該條規定：「犯最
    重本刑為五年以下有期徒刑之刑之罪，而受六個月以下有期
    徒刑或拘役之宣告，因身體、教育、職業、家庭之關係或其
    他正當事由，執行顯有困難者，得以一元以上三元以下折算
    一日，易科罰金。但確因不執行所宣告之刑，難收矯正之效
    ，或難以維持法秩序者，不在此限。」、「併合處罰之數罪
    ，均有前項情形，其應執行之刑逾六月者，亦同」，本件自
    應適用裁判時即修正後刑法第41條第 1項規定，諭知易科罰
    金之折算標準。扣案之抽頭金168600元及賭客質押之金項鍊
    1條、金手鍊1條，為被告與汪李阿狗、柯李錦雲、黃秀珠、
    葉鴻明、鄭吳月英等人共有，且為因犯罪所得之物，爰依刑
    法第38條第1項第3款宣告沒收。另扣案已開封之四色牌 214
    副、帳單37張、帳冊 1本、紅色籌碼96個、黃色籌碼70個、
    監視器 1組，為被告與汪李阿狗、柯李錦雲、黃秀珠、葉鴻
    明、鄭吳月英共有，並為供賭博所用之物；未開封之四色牌
    10大條，為被告與汪李阿狗、柯李錦雲、黃秀珠、葉鴻明、
    鄭吳月英共有，並供賭博犯罪預備之物，均應依刑法第38條
    第1項第2款之規定宣告沒收。至於扣案之其餘賭資741000元
    ，係分屬賭客所有，已另由警察機關依社會秩序維護法之規
    定處理，故不為重複宣告沒收。
據上論斷，應依刑事訴訟法第369條第1項前段、第364條、第299
條第1項前段，刑法第2條第1項前段、第28條、第56條、第268條
、第55條、第41條第1項前段、第42條第2項、第38條第1項第2款
、第3款、罰金罰鍰提高標準條例第 1條前段、第2條，判決如主
文。
本案經檢察官沈明彥到庭執行職務。
中　　華　　民　　國　　94　　年　　6 　　月　　2 　　日
　　　　　　　　　刑事第十一庭審判長法  官　陳祐輔
                                    法  官  楊炳禎
                                    法  官  陳國文
以上正本證明與原本無異。
不得上訴。
                                    書記官  蔡棟樑
中　　華　　民　　國　　94　　年　　6 　　月　　2 　　日
附錄本案論罪科刑法條全文：
刑法第268條：
意圖營利，供給賭博場所或聚眾賭博者，處三年以下有期徒刑，
得併科三千元以下罰金。
